臺灣高等法院臺中分院刑事判決　　　　96年度上易字第1569號
上　訴　人　臺灣彰化地方法院檢察署檢察官
上　訴　人
即　被　告　乙○○
　　　　　　　　　　國民
被　　　告　丙○○
　　　　　　　　　　國民
上列上訴人因被告賭博案件，不服臺灣彰化地方法院96年度易字
第79 1號中華民國96年7月13日第1審判決（起訴案號：臺灣彰化
地方法院檢察署96年度偵字第1640、3736號），提起上訴，本院
判決如下：
    主  文
原判決撤銷。
丙○○、乙○○共同意圖營利，聚眾賭博，各處有期徒刑陸月，
如易科罰金，均以新臺幣壹仟元折算壹日；皆減為有期徒刑月
，如易科罰金，各以新臺幣壹仟元折算壹日。
扣案如附表所示之物，均沒收。
    事  實
一、丙○○、乙○○為夫妻關係，丙○○、乙○○與真實姓名、
    年籍均不詳年約40歲綽號「阿良」之成年男子，基於共同意
    圖營利，提供賭博場所、聚眾賭博及在公眾得出入之場所賭
    博之單一包括犯意聯絡，自民國（以下同）95年7月31日起
    至96年2月6日止，由丙○○、乙○○2人提供其等位於彰化
    縣埔鹽鄉○○路○段27號住處兼鑰匙店，充作公眾得出入之
    賭博場所，經營俗稱六合彩賭博簽賭站，供不特定人簽賭六
    合彩，推由丙○○、乙○○2人接受各簽賭者因簽賭而交付
    之簽單、簽賭金，其2人再將所收受簽賭之簽單（其上含簽
    賭號碼、支數）、簽賭金轉交予綽號「阿良」之人，而聚眾
    經營賭博。簽賭方式乃依據「香港六合彩」之開獎號碼分有
    「2星」、「3星」、「特別號」3種，約定賭客每簽賭1注「
    2星」、「3星」、「特別號」分別為新臺幣（下同）77元、
    72元、85元，若賭客簽中「2星」、「3星」、「特別號」
    ，以簽賭金100元計算，賭客分別可獲得5700元即57倍、570
    00元即570倍、3600元即36倍之賭金，未簽中者，賭客繳納
    之簽賭金即歸綽號「阿良」之人所有，綽號「阿良」之人再
    以丙○○、乙○○2人所接受簽注金總額2%之額度分配予丙
    ○○、乙○○2人，作為接受簽賭注單、收取簽注金之代價
    。嗣經警方於96年2月8日下午17時20分，持臺灣彰化地方法
    院核發之搜索票，至上址搜索而查獲，並當場扣得丙○○、
    乙○○2人所有供經營上開六合彩簽賭所用之如附表所示之
    物。
二、案經彰化縣警察局溪湖分局報請臺灣彰化地方法院檢察署檢
    察官偵查起訴。
    理  由
壹、證據能力部分：
一、按被告以外之人於偵查中向檢察官所為陳述，除顯有不可信
    之情況者外，得為證據，同法第159條之1第2項定有明文。
    偵查中對被告以外之人（包括證人、鑑定人、告訴人、被害
    人及共同被告等）所為之偵查筆錄，或被告以外之人向檢察
    官所提之書面陳述，性質上均屬傳聞證據。惟現階段刑事訴
    訟法規定檢察官代表國家偵查犯罪、實施公訴，依法其有訊
    問被告、證人及鑑定人之權，證人、鑑定人且須具結，而實
    務運作時，檢察官偵查中向被告以外之人所取得之陳述，原
    則上均能遵守法律規定，不致違法取供，其可信度極高，職
    是，被告以外之人前於偵查中已具結而為證述，除反對該項
    供述得具有證據能力之一方，已釋明「顯有不可信之情況」
    之理由外，不宜以該證人未能於審判中接受他造之反對詰問
    為由，即遽指該證人於偵查中之陳述不具證據能力。又按被
    告以外之人（包括證人、鑑定人、告訴人、被害人及共同被
    告等）於審判外之陳述雖不符刑事訴訟法第159條之1至之4
    等4條之規定，而經當事人於審判程序同意作為證據，法院
    審酌該言詞陳述或書面陳述作成時之情況，認為適當者，亦
    得為證據；當事人、代理人或辯護人於法院調查證據時，知
    有刑事訴訟法第159條第1項不得為證據之情形，而未於言詞
    辯論終結前聲明異議者，視為有前項之同意，同法第159條
    之5定有明文。立法意旨在於傳聞證據未經當事人之反對詰
    問予以核實，原則上先予排除。惟若當事人已放棄反對詰問
    權，於審判程序中表明同意該等傳聞證據可作為證據；或於
    言詞辯論終結前未聲明異議，基於尊重當事人對傳聞證據之
    處分權，及證據資料愈豐富，愈有助於真實發見之理念，且
    強化言詞辯論主義，使訴訟程序得以順暢進行，上開傳聞證
    據亦均具有證據能力。本件證人顏武志於偵查中檢察官訊問
    時之證述（96年度偵字第1640號偵查卷第46頁）雖屬被告以
    外之人於審判外之陳述，然並無證據顯示係遭受強暴、脅迫
    、詐欺、利誘等外力干擾情形，或在影響其心理狀況致妨礙
    其自由陳述等顯不可信之情況下所為，是證人顏武志於偵訊
    時之陳述既無顯不可信之情況；且被告2人對於上開陳述內
    容，亦未於本院言詞辯論終結前聲明異議，依上開說明，自
    有證據能力。
二、次按刑事訴訟法第159條之4規定，除前3條之情形外，下列
    文書亦得為證據：「一、除顯有不可信之情況外，公務員職
    務上製作之紀錄文書、證明文書。二、除顯有不可信之情況
    外，從事業務之人於業務上或通常業務過程所須製作之紀錄
    文書、證明文書。三、除前2款之情形外，其他於可信之特
    別情況下所製作之文書。」，此係因公務員職務上製作之紀
    錄文書或證明文書，係公務員依職權所為，與其責任、信譽
    攸關，若有錯誤、虛偽，公務員可能因此擔負刑事及行政責
    任，且該等文書經常處於可能受公開檢查之狀態，其正確性
    及真實之保障極高；另從事業務之人在業務上或通常業務過
    程製作之上開文書，因係於通常業務上不間斷而規律之記載
    ，一般均有會計等人員校對，記錄時亦無預見日後將作為證
    據之偽造動機，其虛偽之可能性較小，且如讓製作者以口頭
    方式在法庭上再重述過去之事實或數據，實際上有其困難，
    二者具有一定程度之不可代替性，是除非有顯不可信之情況
    外，上開公務文書或業務文書應均具有證據能力；又與上開
    公務文書或業務文書同具有可信性之官方公報、統計表、體
    育紀錄、學術論文及家譜等文書，除非均有顯不可信之情況
    外，基於同一理由，亦應具有證據能力。本件彰化縣警察局
    溪湖分局職務上製作之搜索扣押筆錄、扣押物品收據\無應
    扣押之物證明書、扣押物品目錄表各1件、現場及扣押物品
    相片7張（溪警分偵字第0960002320號警卷第7～10、80～82
    頁）等文書證據，並無顯不可信情事，均應具有證據能力。
貳、實體理由：
一、訊據被告丙○○對於上揭接受各簽賭六合彩之賭客所簽賭之
    簽注單、簽賭金後轉交予綽號「阿良」之人，再由其中抽取
    總賭注金2%為代價之情，於原審法院、本院審理中自白不諱
    ，惟否認有與被告乙○○共同經營六合彩賭博犯行，辯稱：
    上揭六合彩賭博犯行乃伊與「阿良」所為，乙○○並未參與
    云云。另訊據被告乙○○固不否認扣案如附表編號1、2所示
    之簽注單及六合彩手冊為渠所簽寫，且知悉被告丙○○經營
    六合彩賭博，亦有賭客持簽注單至上開地點向被告丙○○簽
    賭之情，惟矢口否認有參與本件賭博之犯行，辯稱：渠有要
    求丙○○不要繼續經營六合彩賭博，警方查扣字條上之數字
    及六合彩手冊，僅供其自己書寫抓牌好玩，並非簽賭單，事
    後並無對獎，亦無金錢輸贏云云。
二、經查：
　　(一)同案被告丙○○：
　　　1.於原審法院96年6月23日上午9時30分審理中具結證稱：
  　　　伊與「阿良」共同自95年8月10日起至96年2月6日止，
    　　由伊提供位於彰化縣埔鹽鄉○○路○段27號住處兼鑰匙
      　店，經營六合彩賭博簽賭，由伊與各簽賭者對賭而聚眾
        經營賭博，簽賭方式係以「香港六合彩」之開獎號碼為
        依據，有「2星」、「3星」、「特別號」，約定賭客每
        簽1支「2星」、「特別號」分別為每注77元、82元；另
        每簽1支「3星」是簽注金額多寡，分別為每注85 元或
      　70元，若賭客簽中「2星」、「3星」、「特別號」，則
        以簽賭金100元計算，賭客分別可得5700元、57000元、
        3600 元之彩金，未簽中者，賭客所繳之賭資即全歸「
        阿良」所有，再由「阿良」以每支1、2元之代價分配與
        丙○○（原審卷96年6月23日審判筆錄）等語。
　　　2.於本院96年10月4日上午9時審理中供稱「我在鈞院準備
  　　　程序所述2星、3星、特別號簽賭的金額各是多少是正確
    　　的。」等語。於本院96年9月14日上午9時30分行準備程
      　序中對於犯罪事實之部分陳述稱：「我們是特定幾個人
        拿單給我，我們並沒有簽賭六合彩，證人說有人打電話
        進來簽賭六合彩的不是事實，我是有做六合彩，但是我
        是做特定的人，不用電話聯絡他們自己拿簽單來簽的。
        」、「（問：其上封面為科作業這本帳冊是否你的？（
        提示警詢卷第11、19、37、55頁））是。」、「（問：
        你作幾種？）2星、3星、特別號。」、「（問：2星1支
        多少？）77元。」、「（問：3星多少？）72元。」、
    　　「問：特別號多少？）85元」、「（問：為何原審審理
      　時說3星85元、特別號82元？）應該是說錯了或是打錯
        了。3星確實是72元，特別號85元。」、「100元收2元
        。所以應該用總數的2%來計算。人家給我，我就打電話
        叫阿良來收。」、「（問：原審判決記載95年8月10日
        開始作，帳冊上面記載95年7月31日，究竟何時開始作
        ？）我沒有什麼印象了。大概就是那個時間了。」等語
        。
　　　3.而上開證述內容核與證人顏武志於偵訊中具結證述：於
  　　　96年1月4日下午4時許，至被告丙○○經營之鑰匙店等
    　　候複製鑰匙時，曾當場見聞有人撥打店內電話向被告丙
      　○○下注簽賭（參見同上偵查卷宗第46頁）等語之情相
        符。
    　4.而被告丙○○上開供述內容，就伊與綽號「阿良」之人
      　，於上開地點，由伊接收各簽賭六合彩賭博者之簽注單
        、簽注金後，轉交予綽號「阿良」之人之犯罪事實坦認
        屬實，是被告丙○○共同參與上揭賭博犯行之部分，自
        堪認定。然被告丙○○於原審法院所稱自95年8月10日
        起經營六合彩賭博、及簽賭1注「2星」、「3星」、「
        特別號」賭金各為「77、85、82元」、向「阿良」之人
        每支簽賭收取1、2元等供述部分，則與於本院行準備程
        序、審理中所述有所差距。(1)、其中關於自95年8月10
        日開始參與經營之部分，被告丙○○於本院審理中表示
        已無從記憶等語，本院依據被告丙○○於原審法院所自
        承「帳冊內所載，.... 「1月11日」、「13日」是代表
        當天賭客簽賭的日期」之供述內容，暨扣案之帳冊4本
        中初次記載時間為95年7月31日（同上警卷第56頁），
        足認本案被告丙○○最初參與賭博之時間點應為95年7
        月31日。而非95年8月10日。(2)、而關於簽注1支「2星
        」、「3星」、「特別號」之金額部分，被告丙○○於
        原審法院審理中稱簽注1支「2星」、「3星」、「特別
        號」分別為77、85、82元」，於本院審理中已改稱是分
        別為「77、72、85元」，此查被告丙○○既已坦承參與
        上述賭博罪，自無單就簽注金額予以否認之必要，且於
        本院審理中已供述原審法院審理中所述係口誤等語，是
        本院認定本案簽注1支「2星」、「3星」、「特別號」
    　　賭博之金額應分別為「77、72、85元」。(3)、而關於被
      　告丙○○接受上揭簽注單、簽注金轉交予綽號「阿良」
        之人後，得以收取之金額部分，被告於原審法院審理中
        供稱係每簽注1支獲取1、2元代價，於本院審理中稱係
        總金額之2%等語，本院依據本案所認定「2星」、「3星
        」、「特別號」中獎之給予獎金計算方式，簽注金額低
        於百元，惟中獎彩金均係以百元為單位計算之模式，認
        定被告丙○○所稱得以抽取之金額應以總簽注金額之2%
        ，即每100元為2元，而非每簽注1支獲取1、2元，始合
        於給付彩金之模式。
    (二)又被告乙○○雖矢口否認有參與本案犯行，同案被告丙○
      ○固亦於原審院審理中具結證稱：被告乙○○並未參與本
      案，及被告乙○○有要求其不要繼續經營六合彩賭博云云
      （原審法院96年6月23日審判筆錄）。此參諸證人顏武志
      於偵訊中上開證述曾當場見聞有賭客以電話向被告丙○○
      下注簽賭等語；及證人丙○○另於原審法院審理中亦證述
      ：伊與被告乙○○共同居住，其外出時，會告訴賭客因被
      告乙○○拒絕簽賭，待其返家後再向伊簽賭（原審法院同
      上審判筆錄）等語，證人丙○○與被告乙○○既為同居夫
      妻，依常理被告乙○○對其妻即證人丙○○是否從事六合
      彩簽賭之犯行，自應知之甚明，且被告乙○○如確有反對
      被告丙○○繼續經營六合彩賭博之意，當對於以電話簽賭
      或親自至渠住處簽賭之賭客嚴詞拒絕，賭客自無再行撥打
      電話或到場向被告丙○○簽賭之理。更者被告乙○○並不
      否認扣案如附表編號1所示之簽注單為其所填載，雖其辯
      稱係因興趣而自行捉牌云云，惟於附表編號1所示之簽注
      單中之一張即同上警詢卷第78頁之簽注單，其上更載有「
      梁進興」即賭客、「01、02、10、21、25、27、37、46、
      49」即簽賭號碼之簽賭內容，再該4張簽注單中之一張即
      同上警詢卷第77頁簽注單上更載有中獎金額，實非被告乙
      ○○所辯稱之單純為興趣而自行抓牌以填載。是被告乙○
      ○上揭所辯，實與上揭客觀事證不符，亦與一般事理常情
      有違，顯係事後卸責避就之詞，不足採信。是被告乙○○
      當係知悉並有參與被告丙○○、「阿良」共同經營六合彩
      簽賭之事實，應可認定。
    (三)此外，且有彰化縣警察局溪湖分局職務上製作之搜索扣押
      筆錄、扣押物品收據\無應扣押之物證明書、扣押物品目
      錄表各1件、現場及扣押物品相片7張（同上警卷第7～10
      、80～82頁）等文書證據附卷、如附表所示之物品扣案可
      資佐證。本案事證明確，被告2人、與綽號「阿良」之人
      確有共同於上揭公共場所賭博、意圖營利提供賭博場所、
      意圖營利聚眾賭博之犯行，堪可認定。
三、按刑法第268條規定之「供給賭博場所」，係指提供特定處
    所供人從事賭博行為而言；所稱「聚眾賭博」，係指聚集不
    特定人參與賭博之行為，縱未於現實上同時糾集多數人於同
    一處所，而係聚集眾人之財物進行賭博者，例如職棒簽賭及
    六合彩組頭等以電話、傳真之方式供人簽賭之行為，亦屬之
    。查本案被告丙○○、乙○○、「阿良」係共同基於營利之
    意圖，由被告丙○○、乙○○提供其等前開住處兼鑰匙店，
    供不特定多數人以電話下注或親自到場下注之方式，為六合
    彩簽賭之行為等情，已如上揭所述，是上開處所實際上已成
    為公眾得出入之場所，且被告丙○○、乙○○、綽號「阿良
    」之人均基於營利之意圖，推由被告丙○○、乙○○提供上
    揭場所供不特定之人以電話聯絡或親自到場方式簽賭，自均
    與刑法第266條第1項前段於公眾得出入之場所賭博罪、刑法
    第268條前段之意圖營利供給賭博場所罪、刑法第268條後段
    之意圖營利聚眾賭博罪之構成要件該當；次按刑事法若干犯
    罪行為態樣，本質上原具有反覆、延續實行之特徵，立法時
    既予特別歸類，定為犯罪構成要件之行為要素，則行為人基
    於概括之犯意，在密切接近之一定時、地持續實行之複次行
    為，倘依社會通念，於客觀上認為符合一個反覆、延續性之
    行為觀念者，於刑法評價上，即應僅成立一罪。學理上所稱
    「集合犯」之職業性、營業性或收集性等具有重複特質之犯
    罪均屬之，例如經營、從事業務、收集、販賣、製造、散布
    等行為概念者是（最高法院95年度臺上字第1079號判決要旨
    參照）。而查，經營俗稱六合彩簽賭之賭博，於每週數日依
    據定期開獎號碼核對簽注號碼之結果以賭博而決定輸贏，本
    質上乃具有反覆、延續性行為之特徵，於刑法評價上，應認
    係集合多數犯罪行為而成立之獨立犯罪型態之「集合犯」，
    為包括一罪，應僅成立一罪，是被告丙○○、乙○○所為之
    上開行為，各係基於單一之意圖營利，基於供給賭博場所、
    聚眾賭博及在公眾得出入之場所賭博犯意，而反覆所為者，
    均係為實質上一罪。另被告丙○○、乙○○於各當期六合彩
    開獎前多次接受簽賭之行為，均係當次意圖營利供給賭博場
    所、意圖營利聚眾賭博及在公眾得出入之場所賭博財物犯行
    之接續行為，先予說明。
四、故核被告丙○○、乙○○所為，均係犯刑法第268條前段之
    意圖營利供給賭博場所罪、同法第268條後段之意圖營利聚
    眾賭博罪、同法第266條第1項前段之於公眾得出入之場所賭
    博罪。被告丙○○、乙○○、綽號「阿良」之人就上揭犯行
    彼此間，有犯意聯絡及行為分擔，均為共同正犯。被告丙○
    ○、乙○○均基於一個意圖營利之犯意，同時提供賭博場所
    與聚集多數人賭博，係基於一賭博營利之犯意，達成其同一
    犯罪所為之各個舉動，應屬法律概念之一行為，乃一行為觸
    犯數罪名，為想像競合犯，是其等所各犯上開3罪，均應依
    刑法第55條之規定，從一重之意圖營利聚眾賭博罪處斷。爰
    審酌被告丙○○於犯後雖坦承犯行，惟對於共犯結構與人數
    多所隱瞞，被告乙○○則矢口否認犯行，態度欠佳，均未見
    悔意，並考量被告丙○○為主要經營者，被告2人參與本件
    六合彩賭博所取得代價尚屬微薄並非龐大，及本件犯行所生
    危害尚非重大等一切情狀，各量處有期徒刑6月，並均諭知
    易科罰金之折算標準，資以懲儆。次查，中華民國96年罪犯
    減刑條例已於96年6月15日由立法院三讀通過，經總統於96
    年7 月4日以華總一義字第09600083761號令公告至96年7月
    16日生效施行，本件被告犯罪係於該減刑條例規定96年4月
    24日減刑基準日前所犯，合於該減刑條例之第2條第1項第3
    款、第3條第1項第15款所列減刑規定，爰均減輕其刑為有期
    徒刑3月，並各諭知易科罰金之折算標準。扣案如附表編號1
    、2所示之簽賭單4張、六合彩手冊3本，係被告丙○○、乙
    ○○賭博時當場所用之工具，應依刑法第266條第2項規定宣
    告沒收之，另扣案之如附表編號3所示之帳冊4本，係被告丙
    ○○、乙○○所有並供犯罪所用之物，業據被告丙○○供述
    在卷，爰依刑法第38條第1項第2款併予宣告沒收。餘扣案之
    傳真機1部，被告2人均已堅詞否認為供本案犯罪所用之物，
    且本案扣案之簽注單中，均非以傳真方式向被告2人簽賭下
    注，自無證據證明係供本案犯罪使用，自應發還被告，另供
    本案犯罪所用，被告乙○○所有之電話機1部，並未扣案，
    不能證明尚屬存在，且非違禁物，自不另為沒收之宣告，附
    此敘明。
五、原審判決以被告2人犯罪，事證明確，並依據刑事訴訟法第
    299條第1項前段，刑法第28條、第266條第1項前段、第2項
    、第268條、第55條、第41條第1項前段、第38條第1項第2款
    ，刑法施行法第1條之1等規定予以論科，並審酌被告丙○○
    、乙○○不思依循正軌賺取金錢，反因一時貪欲，共同經營
    六合彩賭博，助長社會僥倖心理，對社會風氣有不良影響，
    兼衡其等素行、犯罪之動機、手段、目的、所生危害，及被
    告丙○○僅坦承部分犯行，被告乙○○犯後猶否認犯行等一
    切情狀，各量處如有期徒刑5月，並分別諭知易科罰金之折
    算標準等語，固非無見。惟查：(一)、本件被告2人於行為後
    ，中華民國96年罪犯減刑條例已經公布施行，本犯罪合於該
    減刑條例第2條第1項第3款、第3條第1項第15款所列減刑規
    定，依法應予以減輕、(二)、本案被告2人參與上揭六合彩賭
    博之時間，為95年7月31日，原審誤認為95年8月10日、(三)、
    關於簽賭1注「2星」、「3星」、「特別號」賭博之金額應
    為77、72、85元，原審誤認為77、85或70、82元、(四)、扣案
    之傳真機並無證據足以證明係供本案犯罪使用，原審誤認為
    係供犯罪使用之物予以宣告沒收、(五)、證人顏武志於偵查中
    已證述曾當場見聞有賭客以電話向被告丙○○簽賭，原審就
    未扣案之電話機1部之屬供犯罪所用之物，未予宣告沒收之
    理由，漏未說明、(六)、被告2人接受六合彩簽單轉交予綽號
    「阿良」之人之代價，應為總簽注金額之2%，而非原審所認
    定每簽注1支1、2元等，均有未洽。檢察官以本案被告2人共
    同參與上揭六合彩賭博之時間應自95年7月31日起提起上訴
    之部分，為有理由，其餘檢察官上訴理由所認被告犯罪所得
    高達34萬8000元，則無積極證據足以證明，暨被告乙○○否
    認犯罪，提起上訴等部分，均無理由，而原審判決亦有上開
    疏誤、漏未審酌之處，自應由本院將原判決予以撤銷，另為
    適當之判決。
據上論結，應依刑事訴訟法第369條第1項前段、第364條、第299
條第1項前段，刑法第28條、第266條第1項前段、第2項、第268
條、第55條、第41條第1項前段、第38條第1項第2款，刑法施行
法第1條之1，中華民國96年罪犯減刑條例第2條第1項第3款、第
3條第1項第15款、第7條、第9條，判決如主文。
本案經檢察官甲○○到庭執行職務。
中　　華　　民　　國　　96　　年　　10　　月　　18　　日
        　　刑事第三庭    審判長法　官  王  增  瑜
　　　　　　　　　　　　　　    法　官  蔡  紹  良
　　　　　　　　　　　　　　　  法　官  梁  堯  銘
上列正本證明與原本無異。
不得上訴。
                                書記官  陳  麗  玉
中　　華　　民　　國　　96　　年　　10　　月　　18　　日
附表：
┌──┬────────┬────────┬─────────┐
│編號│  扣案物品名稱  │   數    量     │    備     註     │
├──┼────────┼────────┼─────────┤
│1   │簽賭單          │4張             │                  │
├──┼────────┼────────┼─────────┤
│2   │六合彩手冊      │3本             │                  │
├──┼────────┼────────┼─────────┤
│3   │帳冊            │4本             │                  │
└──┴────────┴────────┴─────────┘
